最高法院刑事判決　　　　　　　　　　　　　　　九十三年度台上字第三四０五號
　　上　訴　人　甲○○　男　民.
　　　　　　　　　　　　八
右上訴人因殺人未遂等罪案件，不服台灣高等法院台南分院中華民國九十年九月十八
日第二審判決（九十年度上訴字第一０三０號，起訴案號：台灣雲林地方法院檢察署
八十九年度偵字第四四二四、四八八四號），提起上訴，本院判決如左：
    主  文
上訴駁回。
    理  由
一、殺人未遂部分：
按刑事訴訟法第三百七十七條規定，上訴於第三審法院，非以判決違背法令為理由，
不得為之。是提起第三審上訴，應以原判決違背法令為理由，係屬法定要件。如果上
訴理由狀並未依據卷內訴訟資料，具體指摘原判決不適用何種法則或如何適用不當，
應認其上訴為違背法律上之程式，予以駁回。本件原判決認定上訴人甲○○素有酒癮
，常至黃守彥、黃戴詩夫妻家中打麻將，因輸錢而牌品不佳，黃守彥夫妻拒與往來，
上訴人即心生怨恨。民國八十九年十月二十日下午四時許，上訴人酒後已陷於精神耗
弱之狀態，基於殺人之概括犯意，在公共場所攜屬槍砲彈藥刀械管制條例列管之武士
刀一把，搭乘計程車，至雲林縣古坑鄉○○村○○鄰○○○路四十五號黃守彥住處前
。適有黃守安騎乘機車經過該處，為上訴人攔下，要求黃守安搭載被拒，乃基於殺人
之犯意，持上開武士刀朝黃守安頭部砍殺，幸黃守安頭戴安全帽，而傷及右肩裂傷，
深及關節束、右前臂兩處裂傷併約條肌腱斷裂，倖免於難；上訴人將黃守安砍傷後往
回走，見張晏綾獨自在路旁行走，仍基於殺人之犯意，持上開武士刀朝張晏綾上身砍
殺，致其左肩切割傷兩處深及肌腱與骨頭、左肘切割傷；隨後又進入洗衣店，仍以殺
人之犯意砍殺張連盛，致其左側尺骨開放性骨折合併尺神經斷裂；隨後進入黃守彥、
黃戴詩夫妻家中，基於殺人之犯意揚言「今天要給你死」云云，即持上開武士刀砍殺
黃戴詩，造成黃戴詩前額撕裂傷、左前臂撕裂傷合併第二、三指伸腕肌及第三、四、
五指伸肌斷裂，右食指截斷，右中指撕裂傷合併皮膚缺損，指神經斷裂，右無名指撕
裂傷合併指神經斷裂、左側肩峰關節脫臼骨折、左肩延轉肌損傷合併斷裂；黃戴詩大
聲呼叫，住於隔壁之黃榮三聞聲趕來，上訴人仍基於殺人之犯意對黃榮三揚言「順便
給你死」云云，旋持上開武士刀朝黃榮三頭部、下肢砍殺，致黃榮三下巴撕裂傷、左
手指撕裂傷合併開放性骨折、右第五指撕裂傷合併開放性骨折、左腳第一趾撕裂傷合
併第一二趾伸肌斷裂；此時正在睡覺之黃守彥醒來，步出查看時，上訴人猶基於殺人
之犯意，朝黃守彥身上砍殺，造成黃守彥右前臂撕裂傷。嗣因現場民眾報警並極力制
止，上訴人始罷手停止追殺，經警趕到現場當場逮捕，扣得上開沾滿血跡之武士刀一
把。被害人等經送醫救治均未至死亡等情。因而撤銷第一審所為無罪之判決，改判論
處上訴人連續殺人未遂罪刑。已綜核全部卷證資料，詳加斟酌論斷，敘明其所憑之證
據及認定之理由，並以上訴人行兇所用武士刀一把刃長四十公分，柄長約二十公分，
刀寬四公分，厚重鋒利，經當庭勘驗無訛，以之砍殺人體，足以致人於死，自係上訴
人主觀上所能認識。況上訴人於搭乘計程車至被害人黃守彥、黃戴詩住處時，即已攜
帶上開長刀，下車後，該長刀並曾掉落於地面後再撿起等情，足見上訴人自始即有殺
人之故意；且其係經人阻止後始罷手，而非自行停止砍殺，益見具有戕害被害人黃守
安等六人生命之犯意（見原判決理由一）。並認上訴人行為時係精神耗弱之狀態，所
辯當時已達心神喪失云云，係飾卸之詞，毫無可取，詳予指駁說明，俱有卷存之證據
資料可資覆按。從形式上觀察，並無上訴人所指判決理由不備及矛盾之違法情形存在
。另證據之取捨屬於事實審法院之職權，其取拾苟不違背經驗法則或論理法則，即不
生判決違背法令之問題。原判決係依憑被害人黃守彥於原審之供述資為認定上訴人係
因輸錢而牌品不佳，遭黃守彥夫妻拒與往來而生殺機之依據。而上訴人行兇時之精神
狀況，經囑託行政院衛生署嘉義醫院及行政院國軍退除役官兵輔導委員會台中榮民總
醫院鑑定結果，雖均認其犯案時之精神狀態應達心神喪失之程度云云。惟查上訴人於
飲酒後尚能攜帶武士刀，以電話呼叫搭乘計程車至現場，給付車資；武士刀落地時猶
知撿起；況其連殺黃守安等六人，傷勢嚴重，足見其兇性大發，用力至猛，難謂其係
酒後陷於心神喪失之狀態。該二醫院之鑑定報告，未就上訴人飲酒後攜刀搭車，刀落
猶知撿起及行兇時之行為舉止暨其心理狀態加以分析，徒以上訴人事後陳稱對於案發
經過不復記憶，即遽以判斷其於行為時係心神喪失云云，尚有未合。亦經原判決析論
綦詳（見原判決理由二）。其證據之取捨並不違背經驗法則或論理法則。上訴意旨，
純屬對事實審法院已經調查說明之事項或採證認事職權之適法行使，重為事實上之爭
辯或憑己見任意指摘，自不足據以辨認原判決已具備違背法令之形式，而執為適法之
第三審上訴理由。綜上所述，應認此部份之上訴違背法律上之程式，從程序上予以駁
回。
二、傷害部分：
原判決就上訴人傷害部分，係依刑法第二百七十七條第一項論處罪刑，核屬刑事訴訟
法第三百七十六條第一款之案件，既經原審為第二審判決，已不得上訴於第三審法院
，上訴人復提起上訴，自為法所不許。
據上論結，應依刑事訴訟法第三百九十五條前段，判決如主文。
中　　　華　　　民　　　國　　九十三　　年　　　七　　　月　　　七　　　日
                              最高法院刑事第四庭
                                  審判長法官  紀　俊　乾
                                        法官  黃　正　興
                                        法官  劉　介　民
                                        法官  陳　東　誥
                                        法官  魏　新　和
      右正本證明與原本無異
                                              書  記  官
中　　　華　　　民　　　國　　九十三　　年　　　七　　　月　　　八　　　日
                                                                        ｖ
